【裁判字號】    90,台上,3472
【裁判日期】    900607
【裁判案由】    違反槍砲彈藥刀械管制條例
【裁判全文】
最高法院刑事判決                                九十年度台上字第三四七二號
    上  訴  人  甲○○
    選任辯護人  卓平仲律師
右上訴人因違反槍砲彈藥刀械管制條例案件，不服台灣高等法院台南分院中華民國八
十八年三月九日第二審判決（八十八年度上訴字第一四二號，起訴案號：台灣台南地
方法院檢察署八十七年度偵字第三一三一號），提起上訴，本院判決如左：
    主  文
原判決撤銷，發回台灣高等法院台南分院。
    理  由
本件原判決撤銷第一審諭知上訴人甲○○無罪之判決，改判論處上訴人未經許可製造
可發射金屬或子彈具有殺傷力之玩具手槍，未遂罪刑，固非無見。
惟查：（一）按有罪之判決書應記載事實，刑事訴訟法第三百零八條定有明文。所謂
事實，指與適用法律有關之事項，不僅指犯罪之行為而言，即犯罪之時間、處所、動
機、目的、手段、結果等與論罪科刑有關之事項，亦應明確記載。經查槍砲彈藥刀械
管制條例於民國八十六年十一月二十四日修正公布，而原判決事實僅記載上訴人於八
十六年十月間購得玩具手槍等材料，著手改造手槍及子彈，尚未改造完成，即於八十
七年三月一日經警查獲，並未明確認定上訴人於何時著手改造。如上訴人於該條例修
正公布施行前著手改造而不遂，即有新舊法比較適用之問題，原判決未澈查明白，逕
依八十六年十一月二十四日修正公布之新法處斷，自有未合。（二）有罪判決書事實
之認定與理由之說明必須互相一致，方為合法。倘事實之認定與理由之說明不相一致
，按諸刑事訴訟法第三百七十九條第十四款後段規定，自屬判決理由矛盾之當然違背
法令。查八十六年十一月二十四日修正公布之槍砲彈藥刀械管制條例第十一條第五項
規定其他可發射金屬或子彈具有殺傷力之各式槍砲，並不包括「手槍」在內。原判決
理由認上訴人犯該條例第十一條第五項、第一項及第十二條第五項、第一項之罪，依
想像競合犯從較重之第十一條第五項、第一項處斷，又謂上訴人係未經許可製造手槍
（見原判決理由二第二、三、五、六行），顯有理由矛盾之違誤。（三）保安處分係
對受處分人將來之危險性所為拘束其身體、自由等之處置，以達教化與治療之目的，
為刑法之補充制度。本諸法治國家保障人權之原理及刑法之保護作用，其法律規定之
內容，應受比例原則之規範，故保安處分之宣告，與行為人所為行為之嚴重性、行為
人所表現之危險性、及對於行為人未來行為之期待性必須相當，因而犯修正槍砲彈藥
刀械管制條例第十九條第一項所列舉之罪，依個案情節符合比例原則者，始應適用該
條例宣告保安處分。原判決既認上訴人尚未改造完成之玩具手槍一支不具殺傷力，已
改造完成之子彈六顆亦無殺傷力，卻又認改造之原料及工具已略具規模，行為顯然有
危險性，嚴重危害治安，諭知上訴人應於刑之執行完畢或赦免後，令入勞動場所，強
制工作，其期間為三年，其對於本件上訴人犯罪情節符合比例原則之事實認定與理由
之論述，並不相一致，不無理由矛盾之違誤。以上或係上訴意旨所指摘，或為本院得
依職權調查之事項，應認原判決有撤銷發回更審之原因。
據上論結，應依刑事訴訟法第三百九十七條、第四百零一條，判決如主文。
中      華      民      國     九十     年      六      月      七      日
                              最高法院刑事第三庭
                                  審判長法官  陳  錫  奎
                                        法官  洪  清  江
                                        法官  李  伯  道
                                        法官  呂  丹  玉
                                        法官  花  滿  堂
      右正本證明與原本無異
                                              書  記  官
中      華      民      國     九十     年      六      月     十五     日


司法院資訊處製作；財團法人民間司法改革基金會備份。
